【裁判字號】    94,交訴,263
【裁判日期】    950425
【裁判案由】    過失致死
【裁判全文】
臺灣臺南地方法院刑事判決             94年度交訴字第263號
公  訴  人  臺灣臺南地方法院檢察署檢察官
被      告  甲○○
上列被告因過失致死案件，經檢察官提起公訴（94年度偵字第13
658號），本院依簡式審判程序判決如下：
    主  文
甲○○從事業務之人，因業務上之過失致人於死，處有期徒刑壹
年捌月。
    事  實
一、甲○○考領有聯結車職業駕駛執照，係統盟機械工程有限公
    司之靠行聯結車司機，平日以載運預拌混凝土為業，為從事
    駕駛業務之人，於民國94年8月4日12時45分許前某時，駕駛
    車牌號碼093-RL號大貨車（起訴書誤載為營業聯結車），沿
    臺南縣善化鎮○○○ 號○道由西向東行駛於外側快車道，於同
    日12時45分許，行經該路與臺1 線設有行車管制燈號之交岔
    路口停等紅燈，原應注意汽車行駛至交岔路口，轉彎車應讓
    直行車先行，依當時天候雨、日間自然光線，路面鋪裝柏油
    、路面濕潤、無缺陷及無障礙物，視距良好，行車管制號誌
    運作正常，依其智識及能力並無不能注意之情事，竟疏於注
    意，於號誌轉換為綠燈時，貿然右轉，適有柯彩雲駕駛車牌
    號碼NII-610 號重型機車行駛於上開大貨車之同向右側，致
    甲○○所駕駛上開大貨車右前輪、右側防捲鐵條與柯彩雲所
    駕駛上開機車車頭左側發生碰撞，造成柯彩雲人車倒地，受
    有胸腹背腰部撞擊壓傷合併骨折及腹腔大出血等傷害，經送
    往財團法人奇美醫院急救，然於到院前，已無任何生命跡象
    ，雖經急救，仍因血容積量過低合併失血性休克而告死亡。
    甲○○則於肇事後，犯罪未被偵查機關發覺前，即向據報到
    場處理車禍事宜且尚不知肇事者為何人之臺南縣警察局善化
    分局交通事故處理小組警員吳耿鳴，主動表示其即為肇事車
    輛之駕駛者而自首，並坦承犯行進而接受裁判。
二、案經臺南縣警察局善化分局報請臺灣臺南地方法院檢察署檢
    察官據報相驗後簽分偵查起訴。
    理  由
一、程序方面－
  (一)按除被告所犯為死刑、無期徒刑、最輕本刑為3 年以上有期
    徒刑之罪或高等法院管轄第一審案件者外，於法院行準備程
    序進行中，被告先就被訴事實為有罪之陳述時，審判長得告
    知被告簡式審判程序之旨，並聽取當事人、代理人、辯護人
    及輔佐人之意見後，裁定進行簡式審判程序；且受命法官行
    準備程序，與法院或審判長有同一之權限，刑事訴訟法第27
    3條之1第1項及第279第2 項前段分別定有明文。本件被告甲
    ○○所為係犯死刑、無期徒刑、最輕本刑為3 年以上有期徒
    刑以外之罪，其於準備程序中就被訴事實為有罪之陳述，經
    受命法官告知簡式審判程序之旨，並聽取公訴人、被告之意
    見後，本院認為適宜由受命法官獨任進行簡式審判程序。
  (二)簡式審判程序之證據調查，不受刑事訴訟法第159條第1項、
    第161條之2、第161條之3、第163條之1及第164條至第170條
    規定之限制，亦為同法第273條之2所明文。是此，證人即被
    害人家屬乙○○（即被害人之配偶）於警詢中之陳述、道路
    交通事故現場圖、道路交通事故調查報告表(一)(二)、財團法人
    奇美醫院診斷證明書及臺南縣警察局善化分局道路交通事故
    肇事人自首情形紀錄表，本院自可採為證據，先此敘明。
二、認定犯罪事實所憑證據及理由－
  (一)上開犯罪事實，迭據被告甲○○於偵訊及本院審理時坦承不
    諱【參臺灣臺南地方法院檢察署94年度相字第1167號相驗卷
    （下稱上開相驗卷）第57頁至第58頁，本院95年3月7日準備
    程序筆錄及同月28日審判筆錄】，核與證人乙○○於警詢證
    述情節相符（參上開相驗卷第5 頁），且有卷附道路交通事
    故現場圖、道路交通事故調查報告表(一)(二)及交通事故現場蒐
    證照片12幀可佐（參上開相驗卷第11頁至第19頁），與被告
    供述內容互核無異，足認被告自白確與事實相符。
  (二)按轉彎車應暫停讓直行車先行，但直行車尚未進入交岔路口
    ，而轉彎車已達中心處開始轉彎，直行車應讓彎車先行，為
    道路交通安全規則第102 條第1項第6款所明文。此為一般駕
    駛人應注意並能注意之事項，被告既考領有聯結車職業駕駛
    ，有上揭道路交通事故調查報告表(二)所載「駕駛執照種類
    」欄可證（參上開相驗卷第12頁），其行車自應注意上述道
    路交通安全相關規定，且係從事駕駛業務之人，對於一定危
    險之認識能力，較一般人為強，故法律上課以較高之注意義
    務，換言之，其避免發生一定危險之期待可能性亦較常人為
    高，故其違反注意義務之可責性自亦較重。依上開道路交通
    事故調查報告表及現場圖所載，本件肇事地點為設有行車管
    制號誌之交岔路口，事故發生前，被告及被害人所駕駛之車
    輛均係由西向東方向行駛，事故發生後，被告所駕駛上開大
    貨車係以車頭朝東南、車尾朝西北方向停放於臺1 線上，被
    害人之機車則倒臥於上開大貨車前方，被告車後留有1 條長
    約7.1 公尺之機車刮地痕，該刮痕起點距西向慢車道車道邊
    線約1.8公尺；復參以2車撞擊處分為被告車右前輪、右側防
    捲鐵條，被害人車頭左側，該撞擊造成被害人機車車頭左側
    破損、引擎外殼破損及右側車身擦損，並參酌被告於警詢、
    偵查中供述其於右轉彎時，聽到撞擊聲，發生碰撞前，被害
    人車在其車右方，於右轉彎時未注意被害人機車行駛於其車
    右側等語（參上開相驗卷第7頁、第37頁）。是此，被告於
    行經上述路口時，未暫停讓被害人直行機車先行即貿然右轉
    ，當不致肇事，被告所為顯有違上開道路交通安全規則，而
    未盡其注意義務；復依上開道路事故現場調查報告表(一)、(二)
    所載，肇事當時之天氣、光線、道路狀況、視距均屬良好，
    被告若稍加提高警覺應可以避免本件交通事故之發生，是被
    告在當時主、客觀之情形下，顯無不能注意之情事，竟疏於
    注意及此，以致肇事致人死亡，其有應注意能注意而不注意
    之過失責任至明。
  (三)被害人確因本件行車事故受有胸腹背腰部撞擊壓傷合併骨折
    及腹腔大出血等傷害，經送醫急救，仍因血容積量過低合併
    失血性休克不治死亡，亦經臺灣臺南地方法院檢察署檢察官
    督同檢驗員相驗明確，有勘驗筆錄、相驗屍體證明書、驗斷
    書及相驗屍體照片18幀在卷足稽（參上開相驗卷第23頁、第
    28頁至第36頁、第45頁至第53頁），依前揭說明，被告過失
    行為與被害人死亡之結果具有相當因果關係。
  (四)綜上所述，本案事證明確，被告過失致死犯行，可以認定。
三、論罪科刑之理由－
  (一)按刑法上所謂業務，係以事實上執行業務者為標準，即指個
    人基於其社會地位，以反覆執行同種類之行為為目的之社會
    活動而言；而所謂業務上之行為，指其事實上執行業務之行
    為而言，汽車駕駛人之駕駛工作，乃隨時可致他人身體生命
    於危險之行為，並係具有將該行為繼續、反覆行使之地位之
    人，因此應有經常注意俾免他人於危險之特別注意義務。故
    其駕駛該車本屬其社會活動之一，在社會上有其特殊之屬性
    （地位），其本於此項屬性（地位）而駕車，自屬基於社會
    生活上之地位而反覆執行事務，因之，在此地位之駕車，不
    問其目的為何，均應認其係業務之範圍，迭據最高法院68年
    度第5 次刑事庭推總會決議、最高法院29年上字第3364號及
    75年度臺上字第1685號等判例意旨揭櫫明確。
  (二)核被告甲○○係駕駛車輛載運預拌混凝土，係賴駕駛為生，
    已據其供承於前，係從事駕駛業務之人，其駕駛前開大貨車
    ，從事駕駛業務時肇事，並致被害人死亡之行為，係犯刑法
    第276條第2項之業務過失致人於死罪。再被告於肇事後於警
    方尚不知何人犯罪前，即主動向前往處理員警吳耿鳴坦承肇
    事，並接受裁判等情，除據證人即首先至現場處理本件交通
    事故之員警涂崇信於偵查中證述明確外（參上開相驗卷第27
    頁），並有上開臺南縣警察局善化分局道路交通事故肇事人
    自首情形紀錄表可證（參上開相驗卷第9 頁），符合刑法第
    62條前段規定之自首要件，依法應減輕其刑。
  (三)本院審酌本件交通事故肇責應歸究於被告，因其過失導致被
    害人死亡，對死者家屬造成永無法彌補之傷痛，遲至本件辯
    論終結仍未與被害人家屬達成和解，實屬不該，惟兼衡之被
    告於偵查及審理中均能坦承犯行、態度良好，及素行良好，
    有臺灣高等法院被告前案紀錄表在卷可按等一切情狀，量處
    如主文所示之刑。
四、適用之法律─
  (一)刑事訴訟法第299條第1項前段、第273條之1第1項。
  (二)刑法第276條第2項、第62條前段。
  (三)罰金罰鍰提高標準條例第1條前段。
本案經檢察官丙○○到庭執行職務。
中    華    民    國    95    年    4     月    25    日
                  交通法庭  法  官  張維君
上正本證明與原本無異。
如不服本判決，應於判決送達後10日內，向本院提出上訴狀（應
附繕本）。
中    華    民    國    95    年    4     月    25    日
                            書記官  陳慧玲
附錄本案論罪科刑法條全文：
中華民國刑法第276條第2項
從事業務之人，因業務上之過失犯前項之罪者，處5年以下有期
徒刑或拘役，得併科3千元以下罰金。


司法院資訊處製作；財團法人民間司法改革基金會備份。
